【裁判字號】    97,訴,15
【裁判日期】    970325
【裁判案由】    毒品危害防制條例
【裁判全文】
臺灣臺東地方法院刑事判決                97年度訴字第15號
公  訴  人  臺灣臺東地方法院檢察署檢察官
被      告  甲○○
上列被告因施用毒品案件，經檢察官提起公訴 (96年度毒偵字第
487號)，被告於本院準備程序進行中就被訴事實為有罪之陳述，
經本院合議庭裁定由受命法官獨任進行簡式審判程序，判決如下
：
    主  文
甲○○施用第一級毒品，累犯，處有期徒刑捌月，扣案摻有第一
級毒品海洛因之香菸壹支（煙毒條碼：貳陸零零零零參捌伍號，
淨重零點陸柒公克）沒收銷燬之；又施用第二級毒品，累犯，處
有期徒刑柒月，扣案之第二級毒品甲基安非他命參包（驗餘總淨
重捌點壹伍捌玖公克）沒收銷燬之，玻璃球吸食器壹組沒收。應
執行有期徒刑壹年貳月，扣案摻有第一級毒品海洛因之香菸壹支
（煙毒條碼：貳陸零零零零參捌伍號，淨重零點陸柒公克）、第
二級毒品甲基安非他命參包（驗餘總淨重捌點壹伍捌玖公克）均
沒收銷燬之，玻璃球吸食器壹組沒收。
    犯罪事實及理由
一、犯罪事實：
(一)甲○○前於民國88年間施用毒品案件，經臺灣臺中地方法院
    以88年度毒聲字第1265號裁定送觀察、勒戒後，認無繼續施
    用毒品傾向，由臺灣臺中地方法院檢察署檢察官於88年3月9
    日以88年度偵字第5954號為不起訴處分確定，又於89年間因
    施用毒品案件，經本院以89年度毒聲字第288號裁定送觀察
    、勒戒後，認有繼續施用毒品傾向，經本院以89年度毒聲字
    第341號裁定送戒治處所施以強制戒治，於90年5月8日停止
    戒治付保護管束，於90年7月5日保護管束期滿視為執行完畢
    ，同案經檢察官提起公訴，經本院以89年度東簡字第259號
    判處有期徒刑4月確定，於90年11月10日執行完畢；復於上
    開強制戒治執行完畢釋放後5年內之94年間因施用毒品案件
    ，經本院以94年度東簡字第162號判處有期徒刑6月確定，於
    95年2月16日執行完畢；再因施用毒品案件，經本院以94年
    度易字第260號判處有期徒刑8月確定，於96年2月20日執行
    完畢。猶未能戒除毒癮，明知海洛因及甲基安非他命均經公
    告列為毒品危害防制條例第2條第2項第1款、第2款之第一、
    二級毒品，不得非法持有、施用，仍基於施用第一級毒品海
    洛因及第二級毒品甲基安非他命之犯意，於96年11月5日凌
    晨1時許，駕駛車牌號碼GW-2252號自小客貨車行駛屏東縣牡
    丹鄉境內之南迴公路時，先以將海洛因摻入香煙內吸食之方
    式，施用第一級毒品海洛因1次，再以將甲基安非他命(起訴
    書誤載為安非他命)置於玻璃球吸食器內，點火燒烤吸食氣
    體方式，施用第二級毒品甲基安非他命1次。嗣於同日上午5
    時30分許，為警在臺東縣警察局大武分局森永派出所前執行
    交通稽查時攔檢查獲，並自上開車輛駕駛座儀表板上扣得摻
    有第一級毒品海洛因之香菸1支 (煙毒條碼：000000000號，
    淨重0.67公克)、自其身上發現第二級毒品甲基安非他命3包
    (驗餘總淨重8.1589公克)、玻璃球吸食器1個。同日經甲○
    ○同意採集其尿液送驗，檢驗結果呈現嗎啡 (海洛因進入人
    體水解後之反應)及甲基安非他命陽性反應，始查悉上情。
(二)案經臺東縣警察局大武分局報請臺灣臺東地方法院檢察署檢
    察官偵查起訴。
二、理由：
(一)本件被告甲○○所犯係死刑、無期徒刑、最輕本刑為3年以
    上有期徒刑以外之罪，被告於準備程序中就被訴事實為有罪
    之陳述，經告知簡式審判程序之旨，並聽取公訴人及被告之
    意見後，本院合議庭認為適宜而依刑事訴訟法第273條之1第
    1項規定，裁定由受命法官獨任進行簡式審判程序，合先敘
    明。
(二)據以論罪之證據名稱：
    1.被告甲○○於警詢、偵訊及本院審理時自白前揭犯行。
    2.臺東縣警察局大武分局搜索扣押筆錄、扣押物品目錄表各
      1份。
    3.刑案現場照片4張、刑案現場測繪圖1張。
    4.臺東縣警察局大武分局人犯涉犯毒品危害防制條例採樣尿
      液送驗代號登記簿、慈濟大學濫用藥物檢驗中心檢驗總表
      各1份。
    5.法務部調查局96年12月24日調科壹字第09623084440號鑑
      定書、慈濟大學濫用藥物檢驗中心97年1月31日慈大藥字
      第97013101號鑑定書各1份。
    6.臺灣臺東地方法院檢察署刑案資料查註紀錄表、臺灣高等
      法院被告前案紀錄表各1份。
    7.綜上各節相互佐證，被告自白核與事實相符，應堪採信，
      本件事證明確，被告犯行堪以認定，應依法論科。
(三)論罪量刑之理由：
    1.按經觀察、勒戒或強制戒治執行完畢釋放後，5年內再犯
      第10條之罪者，應由檢察官偵查起訴，毒品危害防制條例
      第20條第3項、第23條第2項分別定有明文。而參酌該條例
      第20條第3項立法理由：「觀察、勒戒或強制戒治後5年後
      再犯者，顯見前所實施之觀察、勒戒或強制戒治已足以遮
      斷其施用毒品之癮，為期自新及協助其斷除毒癮，對此5
      年後再犯者爰明定仍適用初犯之規定，先經觀察勒戒、強
      制戒治之程序」及第23條第2項之立法理由：「經觀察、
      勒戒或強制戒治後5年內再犯者，其再犯率甚高，原據以
      實施之觀察勒戒及強制戒治既已無法收其實效，爰施以刑
      事處遇」，足見5年後再犯者，應再適用觀察、勒戒程序
      ，係因前所實施之觀察、勒戒或強制戒治已足以遮斷其施
      用毒品之癮，致5年內未再犯，故再予其自新機會，重啟
      觀察、勒戒程序；如觀察、勒戒或強制戒治執行完畢釋放
      後5年內曾再犯施用毒品案件，且於再犯後5年內復有施用
      毒品犯行，則之前戒毒程序顯未能有效遮斷其施用毒品之
      癮，依前開立法意旨，自無再施以觀察、勒戒之必要，應
      由檢察官偵查起訴(最高法院95年第7次刑事庭會議決議參
      照)。本案被告甲○○前因施用毒品案件，於90年7月5日
      強制戒治執行完畢，已如前述，本次公訴人起訴被告施用
      毒品之犯行係於96年11月5日，雖距離前述強制戒治執行
      完畢釋放日已逾5年，然被告於前述強制戒治執行完畢釋
      放後5年內即曾因再犯施用毒品案件，經本院以94年度東
      簡字第162號、94年度易字第260號判處罪刑確定，揆諸前
      開說明，公訴人就被告本案施用毒品之犯行提起公訴，核
      無違誤，自應由本院依法判決。
    2.按海洛因為毒品危害防制條例第2條第2項第1款所明定之
      第一級毒品，甲基安非他命為毒品危害防制條例第2條第2
      項第2款所明定之第二級毒品。核被告甲○○所為，係犯
      毒品危害防制條例第10條第1項之施用第一級毒品罪，及
      同條第2項之施用第二級毒品罪。被告為供已施用而於施
      用前持有第一級毒品、第二級毒品之低度行為，為其施用
      之高度行為所吸收，均不另論罪。被告所犯施用第一級毒
      品罪與施用第二級毒品罪2罪間，其犯意各別，行為互殊
      ，應予分論併罰。
    3.查被告有如犯罪事實欄所載論罪科刑執行情形，有卷附臺
      灣高等法院被告前案紀錄表1份可按，其受有期徒刑執行
      完畢後5年以內再故意犯本案法定刑為有期徒刑之上開2罪
      ，為累犯，均應依刑法第47條第1項規定加重其刑。
    4.爰審酌被告前經觀察勒戒、強制戒治之機會，猶因施用海
      洛因、甲基安非他命再犯本罪，顯未衷心悛悔，漠視法令
      之禁制，恣意濫用藥品，惟兼衡酌其施用海洛因、甲基安
      非他命所生危害實以自戕健康為主，於他人尚無明顯重大
      危害，及犯後終能供認無隱，態度尚佳等一切情狀，分別
      量處如主文所示之刑，並定其應執行之刑。
    5.扣案摻有第一級毒品海洛因之香菸1支 (煙毒條碼：00000
      0000號，淨重0.67公克)、第二級毒品甲基安非他命3包 (
      驗餘總淨重8.1589公克)，分屬毒品危害防制條例第2條第
      2項第1款、第2款所定之第一級毒品、第二級毒品，且有
      關甲基安非他命部分，因外袋包裝與其內之甲基安非他命
      晶體難以完全析離，俱視為一體，不問屬於犯人與否，應
      依毒品危害防制條例第18條第1項前段之規定，均宣告沒
      收銷燬之。而鑑驗耗損之甲基安非他命，既已滅失，爰不
      另行諭知沒收銷燬，附此敘明。另按毒品危害防制條例第
      18條第1項前段規定所謂「專」供，係指器具本身性質上
      「專」供為製造、施用毒品之用者為限，若通常可以供他
      項用途之器具，以之代用，或將本供為他用途之器具併湊
      後，以供施用，均非屬為專供施用毒品之器具，扣案之玻
      璃球吸食器1組，客觀上難認係「專供」施用毒品之器具
      ，惟係被告所有供施用第二級毒品甲基安非他命所用之物
      ，業經被告供承在卷，應依刑法第38條第1項第2款之規定
      宣告沒收。
三、應適用之法條：
    依刑事訴訟法第273條之1第1項、第299條第1項前段、第310
    條之2、第454條，毒品危害防制條例第10條第1項、第2項、
    第18條第1項前段，刑法第11條、第47條第1項、第51條第5
    款、第38條第1項第2款，判決如主文。
本案經檢察官乙○○到庭執行職務。
中    華    民    國    97    年    3     月    25    日
                  刑事第一庭    法  官  簡芳潔
以上正本證明與原本無異。
如不服本判決應於收受本判決後10日內向本院提出上訴書狀；上
訴書狀應敘述具體理由。未敘述上訴理由者，應於上訴期間屆滿
後20日內向本院補提理由書狀（均須按他造當事人之人數附繕本
）。「切勿逕送上級法院」。
                                書記官  林慧芬
中    華    民    國    97    年    3     月    26    日
附錄論罪科刑法條全文：
毒品危害防制條例第10條
施用第一級毒品者，處6月以上5年以下有期徒刑。
施用第二級毒品者，處3年以下有期徒刑。


司法院資訊處製作；財團法人民間司法改革基金會備份。
